【裁判字號】    90,上,158
【裁判日期】    900424
【裁判案由】    清償借款
【裁判全文】
臺灣高等法院民事判決  九十年度上字第一五八號
      上  訴  人  甲○○
      被上訴人    台北市內湖區農會
      法定代理人  謝培恭
      訴訟代理人  謝榮
右當事人間請求清償借款事件，上訴人對於中華民國八十九年十一月九日臺灣士林地
方法院八十八年度訴字第九八四號第一審判決提起上訴，本院判決如左：
    主    文
上訴駁回。
第二審訴訟費用由上訴人負擔。
    事    實
甲、上訴人方面：
壹、聲明：求為判決：
一、原判決不利於上訴人部分廢棄。
二、右廢棄部分，被上訴人第一審之訴駁回。
三、訴訟費用由被上訴人負擔。
貳、陳述：除與原判決記載相同者，茲引用之外，補稱：
一、原判決依據憲兵司令部刑事鑑識中心鑑定結果認定字跡相符，而為上訴人敗訴判
    決，惟上訴人確未曾在台北市內湖農會之擔保放款借據上簽名，故前述鑑定結果
    顯然有誤，聲請改送調查局或刑事警察局鑑定。
二、當時上訴人受邀作保僅口頭應允五十萬元，非被上訴人主張之四百萬元，請傳主
    債務人洪明出庭作證即明。
三、上訴人從未向被上訴人表示願任主債務人之連帶保證人，故毋庸對被上訴人負連
    帶保證責任。
乙、被上訴人方面：
壹、聲明：
一、上訴駁回。
二、訴訟費用由上訴人負擔。
貳、陳述：除與原判決記載相同者，茲引用之外，補稱：上訴人自承曾口頭上應允作
    保五十萬元，顯已承認允諾作保。至所稱僅同意作保五十萬元，顯係避重就輕，
    並不足採。
    理      由
一、本件被上訴人起訴主張上訴人甲○○為主債務人洪明（原名洪好笑）之連帶保
    證人，洪明於民國八十三年九月五日主債務人向被上訴人借款肆百萬元，以上
    訴人甲○○為連帶保證人，約定八十六年九月五日清償，利息按年息百分之九點
    六二五計，遲延履行時，除仍按上開利率外，逾期六個月以內者，另按原利率之
    一成加付違約金，逾期超過六個月以上者，加倍計付違約金，並立有借據乙紙可
    稽，詎主債務人洪明屆期未清償，被上訴人催討無效，經依法強制執行拍賣抵
    押物求償，本金部分尚不足一百零四萬五千五百零九元，請求上訴人負連帶保證
    責任，求為令上訴人與主債務人洪明連帶清償餘款一百零四萬五千五百零九元
    及利息、違約金之判決（原審為被上訴人全部勝訴之判決，主債務人洪明並未
    上訴，此部分已告確定。上訴人單獨上訴，提出基於其個人關係之抗辯，其上訴
    效力不及於主債務人洪明）。
    上訴人則以其並未在借據上簽名，且該借據上之印章非其所有，上訴人僅口頭上
    答應主債務人洪明於五十萬元範圍內保證，惟從未向被上訴人表示擔任連帶保
    證人，自不須向其負連帶保證責任，另原審送憲兵司令部刑事鑑識中心鑑定結果
    認定台北市內湖區農會八十三年九月五日擔保放款借據上「甲○○」之簽名字跡
    相符，惟上訴人確實從未在其上簽名，該鑑定顯然有誤，請求改送調查局或刑事
    警察局再為鑑定等語資為抗辯。
二、查被上訴人主張：主債務人洪明於八十三年九月五日向被上訴人借用肆佰萬元
    ，約定八十六年九月五日清償，利息按年息百分之九點六二五計，遲延履行時，
    除仍按上開利率外，逾期六個月以內者，另按原利率之一成加付違約金，逾期超
    過六個月以上者，加倍計付違約金，並立具同一內容之借據乙紙交與被上訴人收
    執，詎上訴人洪明屆期未清償，被上訴人屢經催討均無效，經被上訴人依法拍
    賣抵押物強制執行求償，本金部分尚不足一百零四萬五千五百零九元，及如原判
    決主文所示之利息、違約金之事實，業據提出借據、台灣板橋地方法院民事執行
    處強制執行金額計算書分配表之影本為證，核屬相符，亦為上訴人所不爭執，足
    堪信為真實。
三、上訴人甲○○雖辯稱：上訴人並未在借據上簽名，且該借據上之印章是否為上訴
    人所有，不能確定，上訴人僅口頭上答應主債務人洪明於五十萬元範圍內保證
    ，惟從未向被上訴人表示擔任洪明之連帶保證人，自不須負連帶賠償責任云云
    。然查，經原法院當庭比對上訴人甲○○所書寫之字跡與借據上之字跡，其筆法
    勾跡之處均屬相符，且原法院依職權向彰化商業銀行內湖分函調上訴人甲○○之
    開戶資料，並當庭請上訴人甲○○書寫姓名、住址，連同被上訴人之擔保放款借
    據，併送憲兵司令部刑事鑑識中心鑑定，鑑定結果：「送鑑台北市內湖農會八十
    三年九月五日擔保放款借據上「甲○○」簽名及住址與彰化商業銀行印鑑卡及甲
    ○○當庭書寫字跡個性、慣性及特徵均相符」，亦同此認定，有該中心八十九年
    八月四日（）綱得字第一０二五八號鑑定書在卷可憑。況上訴人自認與主債務
    人洪明為親姊妹（見本院卷第十六頁），又自承確曾答應擔任洪明之連帶保
    證人，借據上「甲○○」簽名及住址經鑑定結果又與上訴人庭書寫字跡相符，是
    上訴人甲○○空言否認鑑定結果，執此上訴，顯不足採信，被上訴人上開主張自
    堪信為真實。
四、按金錢消費借貸之借用人，應於約定期限內返還之，民法第四百七十八條第一項
    前段定有明文。又連帶保證人應與主債務人負同一債務，對於債權人各負全部給
    付之責任，有最高法院四十五年台上字第一四二六號判例可資參照。上訴人洪明
    向被上訴人借款，由上訴人甲○○擔任連帶保證人，上訴人洪明經被上訴人
    依法拍賣抵押物強制執行求償，本金部分尚不足一百零四萬五千五百零九元，已
    如前述。從而，被上訴人依消費借貸及連帶保證契約請求上訴人與主債務人洪明
    連帶給付尚欠借款一百零四萬五千五百零九元，並自上開拍賣抵押物強制執行
    分配債權金額之翌日即八十七年八月二十一日起至清償日止，如原判決主文所示
    之利息及違約金，為有理由，應予准許。是則原審判命上訴人如數給付，於法並
    無不合。上訴意旨指摘原判決不當，求予廢棄改判，為無理由，應予駁回。
五、本件事証已臻明確，兩造其餘攻擊防禦方法及證據資料，經審酌後認與本件判決
    結果不生影響，不予一一論述，併予敘明。
六、據上論結，本件上訴為無理由，爰判決如主文。
中      華      民      國    九十      年      四      月    二十四    日
                                    民事第六庭
                                    審判長法  官  吳  欲  君
                                          法  官  陳  博  享
                                          法  官  藍  文  祥
右正本係照原本作成。
如不服本判決，應於收受送達後二十日內向本院提出上訴書狀，其未表明上訴理由者
，應於提出上訴後二十日內向本院補提理由書狀（均須按他造當事人之人數附繕本）
上訴時應提出委任律師或具有律師資格之人之委任狀；委任有律師資格者，另應附具
律師及格證書及釋明委任人與受任人有民事訴訟法第四百六十六條之一第一項但書或
第二項（詳附註）所定關係之釋明文書影本。
中      華      民      國    九十      年      四      月    二十五    日
                                          書記官  吳  鎮  鑫
附註：
民事訴訟法第四百六十六條之一（第一項、第二項）：
對於第二審判決上訴，上訴人應委任律師為訴訟代理人。但上訴人或其法定代理人具
有律師資格者，不在此限。
上訴人之配偶、三親等內之血親、二親等內之姻親，或上訴人為法人、中央或地方機
關時，其所屬專任人員具有律師資格並經法院認為適當者，亦得為第三審訴訟代理人
。


司法院資訊處製作；財團法人民間司法改革基金會備份。
